【裁判字號】    97,上訴,4740
【裁判日期】    971127
【裁判案由】    毒品危害防制條例
【裁判全文】
臺灣高等法院刑事判決                97年度上訴字第4740號
上  訴  人
即  被  告  甲○○
上列上訴人因毒品危害防制條例案件，不服臺灣板橋地方法院97
年度訴字第3088號，中華民國97年9 月10日第一審判決（起訴案
號：臺灣板橋地方法院檢察署97年度毒偵字第3576號），提起上
訴，本院判決如下：
    主  文
上訴駁回。
    理  由
一、按依刑事訴訟法第350條、第361條、第362條、第367條規定
    ，不服地方法院之第一審判決而上訴者，須提出上訴書狀，
    並應敘述具體理由，為上訴必備之程式；其所提出之書狀未
    敘述上訴理由，或僅曾以言詞陳述上訴理由者，均應於上訴
    期間屆滿後20日內補提理由書於第一審法院。第一審法院經
    形式審查，認逾期未補提上訴理由者，應定期間先命補正；
    逾期未補正者，為上訴不合法律上之程式，應以裁定駁回。
    倘已提出上訴理由，但所提非屬具體理由者，則由第二審法
    院以上訴不合法律上之程式，判決駁回。而所謂具體理由，
    必係依據卷內既有訴訟資料或提出新事證，指摘或表明第一
    審判決有何採證認事、用法或量刑等足以影響判決本旨之不
    當或違法，而構成應予撤銷之具體事由，始克當之（例如：
    依憑證據法則具體指出所採證據何以不具證據能力，或依憑
    卷證資料，明確指出所為證據證明力之判斷如何違背經驗、
    論理法則）；倘僅泛言原判決認定事實錯誤、違背法令、量
    刑失之過重或輕縱，而未依上揭意旨指出具體事由，或形式
    上雖已指出具體事由，然該事由縱使屬實，亦不足以認為原
    判決有何不當或違法者（例如：對不具有調查必要性之證據
    ，法院未依聲請調查亦未說明理由，或援用證據不當，但除
    去該證據仍應為同一事實之認定），皆難謂係具體理由，俾
    與第二審上訴制度旨在請求第二審法院撤銷、變更第一審不
    當或違法之判決，以實現個案救濟之立法目的相契合，並節
    制濫行上訴（最高法院97年度台上字第892 號、97年度台上
    字第1402號等判決意旨參照）。又原審法院對上訴書狀有無
    記載理由，為形式上之審查，認有欠缺，且未據上訴人自行
    補正者，固應定期間先命補正。然上訴理由是否具體，依96
    年7月4日刑事訴訟法第361 條修正理由三之說明，屬第二審
    法院審查範圍，不在命補正之列。
二、本件原審依憑上訴人即被告甲○○之自白，扣案海洛因1 包
    （驗餘淨重0.7994公克）、葡萄糖2包、海洛因吸管勺子3支
    、分裝袋40個、電子磅秤1 個等，及卷附臺灣檢驗科技股份
    有限公司濫用藥物檢驗報告與交通部民用航空局醫務中心毒
    品鑑定書，暨本院被告前案紀錄表，認定被告甲○○前因施
    用毒品案件，經原審法院裁定送觀察、勒戒後，認有繼續施
    用毒品之傾向，復經原審法院以94年度毒聲字第342 號裁定
    令入戒治處所施以強制戒治，於94年10月11日強制戒治期滿
    執行完畢，並由臺灣板橋地方法院檢察署檢察官於94年10月
    14日以94年度戒毒偵字第388 號為不起訴處分確定；另因持
    有第一級毒品及贓物案件，分別經原審法院判處有期徒刑 6
    月、拘役30日確定，接續上開強制戒治執行，於95年5 月10
    日縮刑期滿執行完畢。詎其仍無法戒除毒癮，復於前開強制
    戒治釋放後5 年內，明知海洛因及甲基安非他命業經公告列
    為毒品危害防制條例第2 條之第一、二級毒品，不得非法持
    有、施用，竟基於施用第一、二級毒品海洛因及甲基安非他
    命之犯意，於97年4月7日15時許及97年4月8日為警採尿前96
    小時內某時，在臺北縣新莊市○○街110 巷2號2樓，先後分
    別施用海洛因及甲基安非他命各1 次，適用毒品危害防制條
    例第10條第1項、第2項、第18條第1 項前段，刑法第11條前
    段、第47條第1項、第51條第5款、第38條第1項第2款，論處
    甲○○施用第一級毒品，累犯，處有期徒刑7 月，扣案第一
    級毒品海洛因1 包（驗餘淨重0.7994公克）沒收銷燬之，葡
    萄糖2包、海洛因吸管勺子3支、分裝袋40個、電子磅秤1 個
    ，均沒收；又施用第二級毒品，累犯，處有期徒刑4 月，分
    裝袋40個、電子磅秤1個，均沒收。應執行有期徒刑9月，扣
    案第一級毒品海洛因1 包（驗餘淨重0.7994公克）沒收銷燬
    之；葡萄糖2包、海洛因吸管勺子3支、分裝袋40個、電子磅
    秤1個，均沒收。
三、上訴意旨略以：原判決未能審察被告家庭狀況等因素而嚴刑
    典，被告經此教訓已知毒品危害之鉅，決心戒除毒癮，懇請
    本院體恤上情，從輕量刑云云。第查：原審就其刑之裁量，
    已審酌上訴人已有因施用毒品獲不起訴處分之寬典，猶因施
    用海洛因、安非他命再犯本罪，顯未衷心悛悔，漠視法令之
    禁制，恣意濫用藥品，甚為可訾，兼衡其施用安非他命、海
    洛因所生危害實以自戕健康為主，於他人尚無明顯重大危害
    及其犯後終能供認無隱，態度良好等一切情狀。上訴意旨，
    僅空泛言及其家庭狀況，惟未表明其家庭有何具體狀況而為
    刑之量定所須審酌或足以影響判決本旨，以及砌詞陳稱已有
    悔意，請求從輕量刑云云，顯未依據卷內既有訴訟資料或提
    出新事證，具體指摘或表明第一審判決有何違法或不當，自
    非屬上訴之具體理由。衡以上述之說明，被告不服原審判決
    提起上訴，既未提出合於刑事訴訟法第361條第1項規定之具
    體理由，則其上訴不合法律上之程式，爰不經言詞辯論，予
    以駁回。
據上論結，應依刑事訴訟法第367條前段、第372條，判決如主文
。
中    華    民    國    97    年    11    月    27    日
                  刑事第十二庭審判長法  官  蔡永昌
                                    法  官  施俊堯
                                    法  官  蔡新毅
以上正本證明與原本無異。
如不服本判決，應於收受送達後十日內向本院提出上訴書狀，其
未敘述上訴之理由者並得於提起上訴後十日內向本院補提理由書
（均須按他造當事人之人數附繕本）。
                                    書記官  楊秋鈴
中    華    民    國    97    年    11    月    28    日


司法院資訊處製作；財團法人民間司法改革基金會備份。
